【裁判字號】    91,自,295
【裁判日期】    920616
【裁判案由】    詐欺
【裁判全文】
臺灣板橋地方法院刑事裁定                          九十一年度自字第二九五號
    自  訴  人  丁○○
    自訴代理人  庚○○
                戊○○
    被      告  甲○○
                乙○○
                己○○
                丙○○
右列被告因詐欺案件，經提起自訴，爰裁定如左：
    主  文
自訴駁回。
    理  由
一、自訴意旨略以：被告甲○○於九十年四月二十日，向自訴人表示有一國際貿易案
    件需開立信用狀，欠缺資金美金五萬元，請自訴人投資，於順利開立信用狀後，
    將有美金十三萬元之報酬，經甲○○介紹與其兄乙○○面談，自訴人本不信，然
    甲○○在旁一再遊說，且基於與甲○○二十年交情，自訴人即同意與甲○○到新
    加坡等地實際了解，被告等四人於九十年四月二十七日，到自訴人住處拿取美金
    一萬元，作為到新加坡之旅費，於四月二十八日由甲○○兄弟及丙○○陪同自訴
    人一起到新加坡，二十九日到馬來西亞，自訴人並在新加坡將開立信用狀之資金
    美金五萬元交給乙○○，然被告實際上卻未讓自訴人參觀任何有關該貿易案件之
    事務，自訴人多係留在旅館中，嗣後並於同年五月二十一日、六月三日、六月二
    十四日出國三次，情形仍是如此，經過一年，自訴人卻發現被告並未有實際開立
    信用狀之作為，深覺有異，向被告催討，被告己○○於九十一年六月二十七日寄
    發存證信函，將一切責任推卸殆盡，自訴人始知受騙，因認被告四人共同涉及刑
    法第三百三十九條第一項、第二項詐欺取財、詐欺得利罪嫌云云。
二、按法院或受命法官於自訴案件第一次審判期日前訊問及調查結果，如認為案件有
    刑事訴訟法第二百五十二條至第二百五十四條之情形者，得以裁定駁回其自訴，
    同法第三百二十六條第三項定有明文。又認定不利於被告之事實，需依積極證據
    ，苟積極證據不足為不利於被告事實之認定時，即應為有利於被告之認定，更不
    必有何有利之證據（最高法院三十年上字第八一六號判例參照）。次按刑法第三
    百三十九條第一項詐欺取財罪之成立，以意圖為自己或第三人不法所有，以詐術
    使人將本人或第三人之物交付為要件，故須具備：
  (一)行為人有為自己或第三人不法所有之主觀意圖。
  (二)行為人向被害人施用詐術。
  (三)被害人因其詐術而陷於錯誤，而交付本人或第三人之物等三項構成要件，始足當
    之，苟欠缺其一，即無從成立該罪。
三、經查：
  (一)自訴人於本院指述：（問：要告被告四人何事？）我是要投資被告的植物助長劑
    代理生意，被告說他要從大陸進口該商品，要我投資云云（見九十一年九月二十
    日訊問筆錄），與其自訴狀所載被告甲○○稱要開立信用狀，只要拿出五萬元美
    金，就可以給伊十三萬美金乙節，已有不符，且自訴人又指述：（問：要自訴己○○、丙○○何事？）他們有一起到我辦公室來，我認為他們也知道內情等語；
    （問：被告有無向你擔保投資後要生產哪些產品，或是要執行哪些業務？）沒有
    ，錢由被告全權處理，他們只有告訴我兩週後，給我一倍的金額，但兩週後，他
    們並沒有給我十二萬美金。我是出國到新加坡看了之後，才決定要投資，但我沒
    有看到任何東西，就決定付款，我們出國四次，在第一次出國時，我就將錢交給
    甲○○，當時Ｐｅｔｅｒ也在場等語，並未能具體指述被告四人究竟有何施用詐
    術之行為，自不能僅憑被告甲○○、乙○○邀其投資，己○○、丙○○有一起到
    伊辦公室之行為，逕認被告四人有何施用詐術之行為。
  (二)次查：被告自承於九十年四月二十八日、五月二十一日、六月三日、六月二十四
    日頻繁與被告出國明瞭投資狀況，並有入出國日期證明書附卷可稽，應堪採信，
    若如自訴人所述，被告均將其留在旅館，未能參觀任何有關貿易案件之事務，則
    以自訴人為一正常智識程度之四十多歲成年男子，豈有繼續與被告出國三次之理
    ？且自訴人交付六萬美金後，要求被告甲○○簽發新台幣二百二十萬元支票兩紙
    （面額分別為兩百萬元、二十萬元）作為獲利之保證，業據自訴人及被告甲○○
    於九十一年度板簡字第一七九四號給付票款事件辯論時供述一致（見九十一年九
    月十九日言詞辯論筆錄），並有支票二張及退票理由單附於九十一年度促字第四
    八七Ｏ八號卷宗可稽，足認自訴人同意投資，係赴新加坡實地勘察，並經深思熟
    慮後所為之決定，實難認為自訴人係陷於錯誤而交付上開投資款項。
  (三)被告甲○○堅詞否認有何詐欺犯行，辯稱：我只介紹自訴人與我哥哥乙○○認識
    ，詳情是我哥哥跟他講的，是要投資開信用狀，自訴人拿五萬元美金出來，就可
    以賺五萬元美金，自訴人總共拿了六萬元美金出來，其中一萬元是旅費，這六萬
    元均係投資款，錢是自訴人交給新加坡的Ｐｅｔｅｒ等語，是其並未否認有介紹
    乙○○認識自訴人，並由乙○○邀集自訴人投資之行為，又甲○○就收取之旅費
    ，並書立收據交給自訴人（有自證一可證），被告等人亦將Ｐｅｔｅｒ書立給乙○○之五萬元美金收據，交給自訴人存證（有自證二可證），是被告等人自始以
    真實姓名與自訴人往來，就收取之款項，亦均書立收據交給自訴人保存作為憑據
    ，尚難認定其等自始有何不法所有之意圖。
  (四)綜上，自訴人並未能具體指述被告四人有何施用詐術之行為，且其經過赴新加坡
    實地了解情況後，始決定投資，被告就自訴人投資之款項，亦均交付收據作為憑
    證，並交付由甲○○為發票人之支票二紙作為獲利之保證，尚難認為被告有何詐
    欺取財之行為（自訴狀認為同一事實既構成詐欺取財罪嫌，又構成詐欺得利罪嫌
    ，然「現金」係屬財物，而非不法利益，自無涉嫌詐欺得利罪之問題，自訴人及
    自訴代理人庚○○、戊○○律師，應屬誤解法律，附此敘明），自不能僅憑自訴
    人嗣後未能獲得報酬，即對被告為不利之認定，自訴人所舉證據，係屬不能證明
    被告犯罪，應依刑事訴訟法第三百二十六條第三項、第二百五十二條第十款，裁
    定如主文。
中      華      民      國    九十二    年      六      月     十六     日
                                          法  官    蕭  一  弘
右正本證明與原本無異
如不服本判決應於送達後十日內向本院提出上訴狀
                                          書記官    郭玉芬
中      華      民      國    九十二    年     六       月      十八    日


司法院資訊處製作；財團法人民間司法改革基金會備份。
